【裁判字號】    95,簡上,119
【裁判日期】    950808
【裁判案由】    詐欺
【裁判全文】
臺灣彰化地方法院刑事判決             95年度簡上字第119號
上  訴  人  臺灣彰化地方法院檢察署檢察官
被      告  乙○○
上列上訴人因被告詐欺案件，不服本院九十五年度彰簡字第一一
六號，中華民國九十五年五月三十日第一審簡易判決（臺灣彰化
地方法院檢察署九十五年度偵字第二０三０號），提起上訴，本
院管轄之第二審合議庭裁定依簡式審判程序審理，判決如下：
    主      文
原判決撤銷。
乙○○幫助意圖為自己不法之所有，以詐術使人將本人之物交付
，處有期徒刑伍月，如易科罰金，以佰元折算壹日。
    事      實
一、乙○○因缺錢花用，自報紙上所刊登之分類廣告得知有人欲
    蒐購他人金融帳戶之存摺及提款卡等情，竟心萌貪念，冀販
    賣其所有之金融機構存摺及提款卡，以從中謀取利益，其雖
    能預見提供帳戶與不相識之人使用，可能幫助不詳之人為犯
    罪行為，竟基於幫助他人犯罪之犯意，於民國（下同）九十
    四年底十一月底某日，在彰化縣員林鎮○○路省錢超市前，
    以其前於中華郵政股份有限公司員林員東路郵局所開設帳號
    為00000000000000號之帳戶，加辦語音查詢功能後，將上開
    帳戶之存摺、提款卡、提款卡密碼、身份證影本等物，約定
    以每月新台幣（下同）五千元之代價，將上開帳戶出租予二
    名不詳姓名、年籍之人，而該二名不詳姓名、年籍之人取得
    上開物品後，未依約將五千元之代價支付予乙○○，即持乙
    ○○之上開帳戶作為所屬詐欺集團向不特定成年人詐財之人
    頭帳戶使用。嗣於九十四年十二月二十日上午，該詐欺集團
    之成員自稱為臺灣臺北地方法院人員撥打電話予甲○○並向
    其佯稱：其欠錢未還，欲查封其房屋等語，甲○○因而陷於
    錯誤，並依該人指示於同日十時許，將九十二萬三千九百元
    匯入乙○○之上開帳戶；後因甲○○察覺有異，始知受騙。
    嗣於九十五年二月六日為警循線查獲，始查悉上情。
二、案經彰化縣警察局員林分局報請臺灣彰化地方法院檢察署檢
    察官偵查起訴，聲請簡易判決處刑，簽移由普通庭依通常程
    序審理，再改依簡易判決處刑。
    理      由
一、按除被告所犯為死刑、無期徒刑、最輕本刑為三年以上有期
    徒刑之罪或高等法院管轄第一審案件者外，於前條第一項程
    序進行中，被告先就被訴事實為有罪之陳述時，審判長得告
    知被告簡式審判程序之旨，並聽取當事人、代理人、辯護人
    及輔佐人之意見後，裁定進行簡式審判程序，刑事訴訟法第
    二百七十三條之一第一項定有明文。本件被告乙○○所涉係
    死刑、無期徒刑、最輕本刑為三年以上有期徒刑之罪或高等
    法院管轄第一審案件以外之罪，並於本院行準備程序時就被
    訴事實為有罪之陳述，本院合議庭依前揭規定，經評議結果
    ，裁定行簡式審判程序，先予敘明。
二、上揭犯罪事實，業據被告乙○○於本院審理時坦承不諱，核
    與被害人甲○○於警訊中指述情節相符，復有被告之中華郵
    政股份有限公司帳戶之郵局客戶基本資料單及客戶歷史交易
    清單開戶資料各一份附卷可稽。足徵被告自白核與事實相符
    ，應堪採信。本件事證明確，被告幫助詐欺犯行堪以認定，
    自應依法論科。
三、被告行為後，刑法於九十四年二月二日修正公布，並於九十
    五年七月一日施行，又行為後法律有變更者，適用行為時之
    法律。但行為後之法律有利於行為人者，適用最有利於行為
    人之法律，刑法第二條第一項定有明文；惟刑法第三十條雖
    就幫助犯之法條文字為部份修正，然此修正僅為法理之明文
    化，非屬法律之變更，應無庸依刑法第二條第一項為新舊法
    有利之比較（該條修正理由及最高法院九十五年第八次刑事
    庭會議決議第五點第二項之意旨參照）。被告提供銀行帳戶
    、提款卡予他人供詐欺取財匯款使用，雖並未參與詐欺取款
    之行為，然其顯係以幫助之意思，參與詐欺取財構成要件以
    外之行為，為幫助犯，核被告所為，係犯刑法第三十條第一
    項、第三百三十九條第一項之幫助他人詐欺罪。原審引據檢
    察官聲請簡易判決處刑書而論罪科刑，判處有期徒刑三月，
    得易科罰金，固非無見，但依原審認定被告為圖一己之私利
    而提供帳戶予他人使用，助長犯罪，致被害人損失金額甚鉅
    ，造成無法彌補，且未與被害人和解等一切情狀，原審僅判
    處有期徒刑三月，得易科罰金，顯屬過輕，上訴人指摘原判
    決量刑過輕，為有理由，應予撤銷改判。爰審酌被告犯罪之
    動機、方法、目的、被告之品性、擅自提供銀行帳戶供他人
    非法使用，助長社會犯罪風氣，且導致真正犯罪者逍遙法外
    ，然念及被告本身並未實際參與本件詐欺取財犯行，責難性
    較小，犯罪未獲所得，及其犯後坦承犯行之態度等一切情狀
    ，量處如主文所示之刑，並諭知如易科罰金之折算標準，以
    示懲儆。又被告行為時之易科罰金折算標準，修正前罰金罰
    鍰提高標準條例第二條前段（現已刪除）規定，就其原定數
    額提高為一百倍折算一日，則本件被告行為時之易科罰金折
    算標準，應以銀元三百元折算一日，經折算為新臺幣後，應
    以新臺幣九百元折算為一日。惟修正後刑法第四十一條第一
    項前段則規定：「犯最重本刑為五年以下有期徒刑，而受六
    個月以下有期徒刑或拘役之宣告者，得以新臺幣一千元、二
    千元或三千元折算一日，易科罰金」，比較修正前後之易科
    罰金折算標準，以九十五年七月一日修正公布施行前之規定
    ，較有利於被告，則應適用修正前刑法第四十一條第一項前
    段規定，定其折算標準，附此敘明。
據上論斷，應依刑事訴訟法第四百五十五條之一第一項、第三項
、第二百七十三條之一第一項、第三百六十九條第一項前段、第
三百六十四條、第二百九十九條第一項前段，刑法第三百三十九
條第一項、第三十條、修正前刑法第四十一條第一項前段，罰金
罰鍰提高標準條例第一條前段、修正前罰金罰鍰提高標準條例第
二條，判決如主文。
本件經檢察官洪紹文到庭執行職務。
中    華    民    國    95    年    8    月      8    日
                  刑事第一庭    審判長法  官  葉榮郎
                                      法  官  唐中興
                                      法  官  郭麗萍
以上正本證明與原本無異。
本件不得上訴。
中    華    民    國    95    年    8     月    8     日
                                      書記官  吳金良
中華民國刑法第339條
（普通詐欺罪）
意圖為自己或第三人不法之所有，以詐術使人將本人或第三人之
物交付者，處5年以下有期徒刑、拘役或科或併科1千元以下罰金
。以前項方法得財產上不法之利益或使第三人得之者，亦同。
前二項之未遂犯罰之。


司法院資訊處製作；財團法人民間司法改革基金會備份。
